【裁判字號】    92,交聲,141
【裁判日期】    921027
【裁判案由】    違反道路交通管理處罰條例聲明異議
【裁判全文】
臺灣雲林地方法院交通事件裁定                   九十二年度交聲字第一四一號
    移
    異 議 人  甲○○
右列異議人因違反道路交通管理處罰條例案件，對於交通部公路總局嘉義區監理所雲
林監理站九十二年七月七日所為之處分（原處分案號：雲監五字第裁七二—ＧＣ00
00000—一號、第裁七二—ＧＣ0000000—二號），聲明異議，本院裁定
如左：
    主  文
異議駁回。
    理  由
一、聲明異議意旨略以：異議人甲○○於民國九十二年六月一日凌晨一時許，在台中
    市○○路與後庄路口處，駕駛車牌號碼二Ｗ—五０二一號自用小客車，並無與二
    輛以上車輛共同在道路上競駛之行為，請舉發單位提出證據，否則應予廢棄原處
    分。
二、關於雲監五字第裁七二—ＧＣ0000000—二號部分：
（一）按交通法庭認聲明異議不合法律上之程式，應以裁定駁回之，道路交通案件處
      理辦法第十八條前段規定甚明。又受處分人不服第八條主管機關所為之處罰，
      得於接到裁決書之翌日起二十日內，向管轄地方法院聲明異議，道路交通管理
      處罰條例第八十七條第一項亦定有明文。換言之，對於裁決書得聲明異議之人
      應為受處分人，且僅受處分人始有權聲明異議。
（二）查本件雲監五字第裁七二—ＧＣ0000000—二號裁決書，其受處分人為
      車牌號碼二Ｗ—五０二一號自用小客車車主吳培堂，並非異議人，此於該裁決
      書記載甚明。則依上開規定，異議人既非本件之受處分人，就此部分應無權聲
      明異議，此部分之異議聲明違背法律上之程式，又無從補正，自應予以駁回。
三、關於雲監五字第裁七二—ＧＣ0000000—一號部分：
（一）按二輛以上之汽車共同在道路上競駛者，處汽車駕駛人新臺幣（下同）三萬元
      以上九萬元以下罰鍰，並當場禁止其駕駛及吊銷其駕駛執照，道路交通管理處
      罰條例第四十三條第三項定有明文。
（二）異議人於九十二年六月一日凌晨一時許，駕駛車牌號碼二Ｗ—五０二一號自用
      小客車，行經台中市○○路與後庄路口處為警攔查，此部分事實為異議人所承
      認，惟異議人否認有與其他車輛競速之行為，並稱：沒有闖紅燈，只是在適當
      的時候超車而已。然查：
  １、證人即異議人同車乘客林伯昕於警訊中陳稱：「是以乙部轎車二Ｗ—五０二一
      號，由甲○○駕駛我坐在後座，車輛另有李怡真坐前座、廖偉博、曾士偉及張
      志偉都是坐在後座，在台中市○○路與平等路口快車道上與二部車號不詳，以
      時速約一百四十公里佔據快車道行駛，沿途以蛇行、競速、闖紅燈等方式，不
      顧道路其他駕駛人及路人之安全進行飆車，行徑路線是由公園路平等街口開始
      ，經過公園路興中街，沿大雅路直行至文心路再直行中清路至後庄路口為警方
      查獲」、「我們看到二部車子高速行駛，甲○○於是就猛踩油門加速競飆」等
      情。
  ２、另同車證人曾士偉於警訊中則稱：「在台中市市區道路上，由台中市第一廣場
      出發沿公園路、大雅路、中清路上沿途連闖紅燈約七、八個」、「我們自己乙
      輛自小客汽車由甲○○載張志偉（他）們從雲林上來台中市找我。然後在台中
      市市區○○路與平等街口快車道上與二部車號不詳，以時速約一百多公里行駛
      ，沿途以蛇行、競速、闖紅燈等方式，不顧道路行人及及他駕駛人之生命、財
      產安全進行飆車。沒有人提議，是甲○○自己要違規開車」、「我沒有要參與
      飆車。車子是甲○○開的所以我不知道」等詞。再其於本院審理中亦稱：警訊
      筆錄所言都事實在，我阿姨在剛開始做筆錄的時候就到警察局，在那邊陪我製
      作筆錄等情。
  ３、再同車證人張志偉於警訊中亦稱：「在台中市市區道路上，由台中市第一廣場
      出發沿公園路、大雅路、中清路上沿途我看到甲○○連闖紅燈約一、二個，以
      時速一百多公里的車速佔據車道以蛇行、競速、闖紅燈等方式，不顧道路行人
      及其他駕駛人之安全進行飆車」、「沒有人帶頭飆車，是甲○○開車」、「我
      們自己乙輛自小客車由甲○○載我和李怡真從雲林縣上來台中市找朋友。先在
      第一廣場大樓內撞球，然後由第一廣場出發，在台中市區○○路與平等街口快
      車道上與二部車號不詳。以時速一百多公里行駛，沿公園路、大雅路、中清路
      上，一路以蛇行、競速、闖紅燈等方式，不顧道路行人及其他駕駛人之生命、
      財產安全進行飆車。沒有人提議，是甲○○自己要違規開車」等情。雖張志偉
      於本院審理中改稱：沒有飆車，只是跟車，前面車子沒有飆車，我們只是超車
      而已，惟本院認為張志偉與異議人乃同鄉好友，其事後之證詞難免有偏頗之虞
      ，況張志偉於警訊時，其父親張訓誠、母親陳淑靜均在場，陳淑靜並於警訊筆
      錄末監護人欄簽名，且張志偉之警訊內容與曾士偉、林伯昕所述情節相同，實
      較為可信。又張志偉於本院審理中亦陳述，我們只有超車，像一般的超車，沿
      途約闖了二個紅燈等情，以張志偉於本院審理中已然改變警訊所述內容，作出
      對於異議人有利之供述，卻仍無法掩飾當日有超車、闖紅燈之駕駛行為，亦足
      認其查獲當時之警訊所述為真實。
  ４、又同車證人廖偉博、李怡真，於警訊中均與林伯昕、曾士偉、張志偉為相同之
      供述，雖廖偉博於本院審理中，改稱當時在後座睡覺，不知道有無飆車；李怡
      真則翻稱警訊不實，不知為何如此製作云云。惟本院認為，以員警陳建利證述
      之當日現場當時機車、汽車聚集，員警攔查取締之熱鬧紛雜情形，及異議人車
      內後座乘坐四名男生之擁擠程度，廖偉博斷無可能在後座睡覺，其於本院審理
      所陳，顯係推諉之詞；而李怡真於警訊筆錄末非但簽名捺印，且對於筆錄各頁
      騎縫處，及筆錄中「臥把」更正為「握把」之處，亦按捺指印，難認以其高職
      畢業之教育程度，會無視於警訊筆錄之內容，況其本為異議人之女友，為配合
      異議人而翻異前供，應非無可能。本院認為二人在審理中對於異議人有利之供
      述，均不足採信。
（三）按交通員警開單舉發違反道路交通管理處罰條例所列之違規行為，係公務員基
      於職務上權力，依法就特定之具體事件，所為具有公法上效果之單方行政行為
      ，基於公務員為公法上行為具有公信力之原則，舉發行為可被推定為真正。本
      此公信原則，立法者有意使值勤員警得當機處分以達維護交通秩序、安全之行
      政目的。反之，若謂值勤之交通員警，對於一切突發或急切之違規行為，均需
      預留證據以證其實，則交通員警之行政管理業務勢必有窒礙難行之虞。本件據
      證人於警訊所述，異議人應有違反道路交通管理處罰條例第四十三條第三項不
      得共同在道路上競駛之行為，原處分機關援引該規定，裁處異議人最低罰鍰三
      萬元，於法並無不合，本件異議為無理由，應予駁回。
據上論斷，應依道路交通管理處罰條例第八十七條第二項、道路交通案件處理辦法第
十八條前段、第十九條，裁定如主文。
中      華      民      國      九十二      年    十    月    二十七    日
                                        臺灣雲林地方法交通法庭
                                            法  官  劉  國  賓
右正本證明與原本無異。
如不服本裁定，應於裁定送達後五日內向本院提出抗告狀。
                                            書記官  馮  善  詮
中      華      民      國      九十二      年    十    月    二十七    日


司法院資訊處製作；財團法人民間司法改革基金會備份。
